【裁判字號】    90,毒抗,198
【裁判日期】    900320
【裁判案由】    毒品危害防制條例
【裁判全文】
台灣高等法院刑事裁定                              九十年度毒抗字第一九八號
    抗  告  人
    即  被  告  甲○○
右列抗告人因違反毒品危害防制條例案件，不服台灣宜蘭地方法院中華民國九十年二
月十四日裁定（九十年度毒聲字第七六號）提起抗告，本院裁定如左：
    主  文
抗告駁回。
    理  由
一、原裁定意旨略以：
  (一)檢察官以抗告人即被告甲○○前因施用毒品案件，經原審法院先後二次裁定送勒
    戒所觀察、勒戒後，認均無繼續施用毒品之傾向，而由台灣宜蘭地方法院檢察署
    檢察官分別於民國八十八年三月廿五日以八十七年度偵字第三七一一、四二五四
    號，八十八年度偵字第九二０、九九八號，八十八年八月廿七日以八十八年度偵
    緝字第三二四、偵字第三二六七號為不起訴處分確定。被告又於八十九年七月三
    日上午十一時十五分許往前回溯九十六小時內之某日時，在不詳處所施用第二級
    毒品安非他命乙次，為基隆市警察局於八十九年七月三日，在台北縣八里鄉大崁
    腳三十六巷十一號十一樓查獲，被告雖否認有施用毒品之情形，惟其尿液經檢驗
    呈毒品甲基安非他命陽性反應，有基隆市衛生局、法務部調查局之尿液檢驗報告
    附卷可稽，復有不起訴處分書及刑案資料查註紀錄表在卷可參，被告三犯毒品危
    害防制條例第十條第二項之罪，依毒品危害防制條例第二十條第三項但書之規定
    ，聲請裁定令入戒治處所施以強制戒治。
  (二)原審法院認被告於警訊中雖供稱其於八十八年初後即未再施用毒品云云，惟於前
    揭時、地經警採尿，先後送請基隆市衛生局及法務部調查局檢驗結果，均呈第二
    級毒品安非他命陽性反應，有基隆市衛生局檢驗成績書、法務部調查局檢驗通知
    書各乙份在卷可據，而因被告尿液係經法務部調查局以螢光偏極免疫分析法初步
    檢驗，再以氣相層析質譜儀分析法確認有毒品反應，且以氣相層析質譜之方法作
    藥物及其代謝產物之定性及定量分析檢驗者，幾乎不會有偽陽性反應，亦有行政
    院國軍退除役官兵輔導委員會榮民總醫院八十三年四月七日（八三）北總內字第
    ０三０三九號函可按，是被告之尿液既經以氣相層析質譜儀方法檢驗仍呈安非他
    命陽性反應，顯已排除被告因服用藥物導致呈毒物偽陽性反應之可能，益見被告
    必曾施用毒品。又按諸安非他命存於人體內之時間，固因吸食或施用量之多寡、
    個人體質、年齡之不同而有差異，惟一般而言，最長可能不會超過四日（即九十
    六小時），有行政院衛生署藥物食品檢驗局八十一年二月八日（八一）藥檢壹字
    第００一一五六號函為憑，是被告既係於前開時、地經採尿送驗，且其尿液經鑑
    定有安非他命陽性反應，則被告於採尿時間往前回溯九十六小時內之某時日，應
    有在不詳處所施用毒品安非他命一次之犯行，洵堪認定。又被告前因施用毒品案
    件，經依原審先後二次裁定送勒戒所觀察、勒戒後，認均無繼續施用毒品之傾向
    ，而由台灣宜蘭地方法院檢察署檢察官分別於八十八年三月廿五日以八十七年度
    偵字第三七一一、四二五四號、八十八年度偵字第九二０、九九八號，八十八年
    八月廿七日以八十八年度偵緝字第三二四號、偵字第三二六七號為不起訴處分確
    定，亦有台灣高等法院被告全國前案記錄表及前開台灣宜蘭地方法院檢察署檢察
    官不起訴處分書各乙件在卷可參，是聲請人前開聲請，經核並無不合，爰依毒品
    危害防制條例第二十條第三項但書規定，裁定被告令入戒治處所施以強制戒治一
    年等語。
二、本件抗告意旨略以：原審以九十年度毒聲字第七六號裁定命抗告人入戒治處所，
    施以強制戒治一年，乃以抗告人於八十九年七月三日經警採集之尿液，先後送經
    基隆市衛生局及法務部調查局檢驗結果，均呈第二級毒品安非他命陽性反應，認
    抗告人於採尿時間前回溯九十六天內之某時點，應曾施用毒品安非他命乙次，惟
    (一)抗告人於前時點為警所採集之尿液，送驗後之所呈現陽性反應，乃因抗告人於
    八十九年六月底時因北上台北尋找舊友陳得利遊玩，而暫時居住陳某住所，於居
    住期間因陳某平日即有吸食安非他命之習慣且該居住空間狹窄，致抗告人於陳某
    吸食時亦不斷吸入些許安非他命，數日下來所累積數量難免使抗告人體內呈現吸
    食安非他命陽性反應。故上開衛生局、法務部調查局就抗告人尿液檢驗結果雖呈
    陽性反應，亦無法完全排除抗告人係因他人吸食安非他命未能遠離致吸入體內之
    可能，又陳得利於上開時點與被告共同為警查獲，至警局製作筆錄時陳某亦證稱
    現場之吸食器係其所有，抗告人僅係暫時居住於該處，抗告人並未共同吸食；(二)
    另抗告人於本件事發後再多次至醫院接受毒物檢驗，皆呈現陰性反應，顯見抗告
    人並無施用毒品之傾向；且抗告人自前經台灣宜蘭地方法院裁定勒戒所觀察勒戒
    後，即有正當職業（目前擔任船員），未再施用毒品可謂已徹底悔悟，表現良好
    云云。
三、經查：抗告人於前揭時、地經警採尿送驗後，確呈第二級毒品安非他命陽性反應
    ，有基隆市衛生局檢驗成績書及法務部調查局檢驗通知書各乙份在卷可稽（見八
    九偵一八九０卷第十五頁、八九毒偵一四二四卷第十一頁），抗告人雖辯稱：其
    尿液檢驗結果雖呈陽性反應，並無法完全排除抗告人係因他人吸食安非他命未能
    遠離致吸入體內之可能云云。惟抗告人空言否認其有施用毒品，至於其係在何種
    情況下吸入、友人正施用毒品時其在旁吸入時間長短、吸入量之多寡，會導致其
    檢驗結果顯示其體內有安非他命陽性反應等，並未提出相關具體事證供本院查證
    。再抗告人前經原審法院先後二次裁定送觀察勒戒可知，抗告人已有吸食毒品之
    紀錄，並非初犯，抗告人若無吸毒品之念頭，且知若與正在吸食毒品者共處一室
    有可能吸入二手毒品，豈有不避開之理，準此，顯見抗告人上述所辯均係卸責之
    詞，不足採信。抗告人另辯稱其於事發後曾再多次至醫院接受毒物測驗，皆呈陰
    性反應，顯見抗告人並無施用毒品之傾向云云，惟抗告人並未提出就醫紀錄及醫
    院之檢驗報告供查證，是其此之辯詞，自亦不足採。綜上可知，抗告人於採尿時
    間往前回溯九十六小時內之某時日，應有在不詳處所施用第二級毒品安非他命之
    犯行，堪予認定。原審法院依檢察官之聲請按毒品危害防制條例第二十條第三項
    但書之規定裁定抗告人令入戒治處所，施以強制戒治一年，於法並無不合。本件
    抗告，為無理由，應予駁回。
據上論斷，應依刑事訴訟法第四百十二條，裁定如主文。
                              臺灣高等法院刑事第二十四庭
                                  審判長法  官  陳  貽  男
                                        法  官  李  世  貴
                                        法  官  陳  憲  裕
右正本證明與原本無異。
不得再抗告。
                                        書記官  劉  育  妃
中    華    民    國      九十    年       三       月     二十一       日


司法院資訊處製作；財團法人民間司法改革基金會備份。
